臺灣高等法院刑事裁定
110年度毒抗字第1389號
抗  告  人  
即  被  告  孫啓翔



上列抗告人即被告因違反毒品危害防制條例案件，不服臺灣臺北
地方法院中華民國110年9月2日裁定（110年度毒聲字第841號）
，提起抗告，本院裁定如下：
    主  文
抗告駁回。                                             
    理  由
一、原裁定意旨略以：
  ㈠按大麻為毒品危害防制條例第2條第2項第2款所規定之第二級
    毒品，而犯該條例第10條第2項之施用第二級毒品罪者，檢
    察官應聲請法院裁定，令被告入勒戒處所觀察、勒戒，其期
    間不得逾2月。毒品危害防制條例第20條第1項定有明文。
　㈡查抗告人即被告孫啓翔基於施用第二級毒品之犯意，分別於
    ：⒈民國108年5月11日凌晨0時30分許，在臺北市○○區○○路00
    號7樓「A1」夜店樓梯間，施用第二級毒品大麻（下稱大麻
    ）1次；⒉109年8月24日某時許，在新北市○○區○○○街000號5
    樓之3居所，施用大麻1次。抗告人於警詢及偵訊中均坦承前
    揭施用大麻之犯行，且經採集抗告人之尿液送檢驗，結果均
    呈大麻代謝物陽性反應，分別有臺灣尖端先進生技醫藥股份
    有限公司108年5月28日濫用藥物檢驗報告（見臺灣臺北地方
    檢察署《下稱臺北地檢署》108年度毒偵字第1983號卷《下稱毒
    偵1983號卷》第64至65頁）、109年9月11日濫用藥物檢驗報
    告（見臺北地檢署109年度毒偵字第3067號卷《下稱毒偵3067
    號卷》第7、13頁）各1份在卷可參，是抗告人前揭任意性自
    白，確與事實相符，堪予採信，抗告人本案各次施用大麻之
    犯行，均足認定。又抗告人未曾因施用毒品案件，經法院裁
    定送勒戒處所執行觀察、勒戒乙節，有本院被告前案紀錄表
    、在監在押全國紀錄表等件在卷可稽（見原審卷第9至11頁
    、第15頁），揆諸前揭規定，即應裁定送勒戒處所觀察、勒
    戒，是檢察官本件聲請，為有理由，應予准許。依毒品危害
    防制條例第20條第1項、觀察勒戒處分執行條例第3條第1項
    ，裁定抗告人應入勒戒處所觀察、勒戒，其期間不得逾2月
    等語（原裁定主文漏載觀察、勒戒之期間不得逾2月，應予
    補充）。
二、抗告意旨略以：抗告人因2年前發現腹腔直腸有腫瘤，而長
    期受身體及情緒困擾，故探尋許多治療方法，其中包括中醫
    針灸、飲食療法及瑜珈呼吸運動配合治療，一開始不見起色
    ，因此有些沮喪，有機會遇見國外友人聊到大麻可減輕疼痛
    和紓解躁鬱，故嘗試了大麻，結果因此檢測出陽性反應，除
    了懊悔也很自責，抗告人除須定期前往醫院治療，也須持續
    工作以養活生計，先前也已戒癮治療1年多且非常配合，在
    此期盼聲請接續完成緩起訴戒癮治療云云。
三、按犯毒品危害防制條例第10條之罪者，檢察官應聲請法院裁
    定，或少年法院（地方法院少年法庭）應先裁定，令被告或
    少年入勒戒處所觀察、勒戒，其期間不得逾2月；依同條例
    第10條第2項規定為觀察、勒戒或強制戒治執行完畢釋放後
    ，3年後再犯第10條之罪者，適用前2項之規定，毒品危害防
    制條例第20條第1項、第3項定有明文。又按修正後毒品危害
    防制條例第24條第1項規定，檢察官可依刑事訴訟法第253條
    之2第1項第4款至第6款或第8款規定，為各項附條件之緩起
    訴處分，不限於修正前同條項所定「附命戒癮治療」之緩起
    訴處分，以使毒品施用者獲得有利於戒除毒品之適當處遇；
    修正後同條第2項亦規定：「前項緩起訴處分，經撤銷者，
    檢察官應繼續偵查或起訴」。其立法理由並說明：緩起訴處
    分是利用機構外之處遇，協助施用毒品者戒除毒癮，為達成
    戒除毒癮之目的，於撤銷緩起訴處分後，宜由檢察官依法繼
    續偵查或起訴，亦即仍有現行條文第20條觀察、勒戒及強制
    戒治制度之適用，俾利以機構內之處遇方式協助其戒除毒癮
    ，亦得為不同條件或期限之緩起訴處分等語。是毒品危害防
    制條例第24條所定之多元附條件緩起訴處分，並不限於「附
    命緩起訴」，且撤銷緩起訴處分後，亦應由檢察官依法繼續
    偵查或起訴，與修正前所定之「依法追訴」不同，則緩起訴
    處分之效力與曾受「觀察、勒戒或強制戒治」之處遇已無法
    等同視之。依最高法院最近所持一致見解，「附命緩起訴」
    經撤銷，仍應回復原緩起訴處分不存在之狀態，由檢察官就
    該次施用毒品行為依法為相關處分，並不能等同曾受「觀察
    、勒戒或強制戒治」之處遇。
四、本院查：
  ㈠抗告人確實各於：⒈108年5月11日0時30分許，在臺北市○○區○
    ○路00號7樓「A1」夜店樓梯間施用大麻1次之事實，業據抗
    告人於警詢、偵查時坦承不諱（見毒偵1983號卷第9至10頁
    、第58頁反面、第74頁），且其尿液檢體經送臺灣尖端先進
    生技醫藥股份有限公司以酵素免疫分析法（EIA）初步檢驗
    及氣相層析質譜儀（GC/MS）確認檢驗，確呈大麻代謝物陽
    性反應，有勘察採證同意書、臺北市政府警察局偵辦毒品案
    件尿液檢體委驗單、臺灣尖端先進生技醫藥股份有限公司10
    8年5月28日濫用藥物檢驗報告（檢體編號：133400）在卷可
    稽（見毒偵1983號卷第29頁、第64至65頁）；⒉109年8月24
    日某時許，在新北市○○區○○○街000號5樓之3居所施用大麻1
    次之事實，亦據抗告人於偵查時坦承不諱（見毒偵3067號卷
    第27至28頁），而其尿液檢體經送臺灣尖端先進生技醫藥股
    份有限公司以酵素免疫分析法（EIA）初步檢驗及氣相層析
    質譜儀（GC/MS）確認檢驗，確呈大麻代謝物陽性反應，亦
    有臺北地檢署施用毒品犯採尿報到編號表、「採尿人員應依
    下列程序採集受驗者之尿液」程序確認單、臺北地檢署施用
    毒品犯尿液檢體監管紀錄表（第一聯）、（第三聯）、臺灣
    尖端先進生技醫藥股份有限公司109年9月11日濫用藥物檢驗
    報告（檢體編號：000000000）可資佐證（見毒偵3067號卷
    第5至13頁）。故抗告人分別於上揭⒈ ⒉所示時、地，確實有
    施用大麻1次之行為，均堪認定。又抗告人因上述⒈所示之施
    用大麻犯行，前經臺北地檢署檢察官以108年度毒偵字第198
    3號為附命完成戒癮治療之緩起訴處分，惟因抗告人於緩起
    訴期間內，經臺北地檢署採尿送驗結果呈大麻陽性反應，有
    違背刑事訴訟法第253條之2第1項第8款應遵守或履行事項，
    而遭撤銷該緩起訴處分，有臺北地檢署檢察官108年度毒偵
    字第1983號緩起訴處分書、109年度撤緩字第385號撤銷緩起
    訴處分書各1份附卷可稽，另抗告人於108年5月11日施用第
    二級毒品之犯行前未曾受觀察、勒戒，亦有本院被告前案紀
    錄表附卷可稽。從而，原審依據檢察官之聲請，裁定令抗告
    人入勒戒處所觀察、勒戒，於法自無不合。
  ㈡抗告人雖執前詞抗告。惟毒品危害防制條例規定之觀察、勒
    戒處分係屬強行規定，倘有施用毒品之行為，除檢察官審酌
    個案情形，依毒品危害防制條例第24條第1項先依刑事訴訟
    法第253條之1第1項、第253條之2第1項第4款至第6款或第8
    款規定，為附條件之緩起訴處分時，而可排除適用外，凡經
    檢察官聲請，法院僅得依法裁定准駁令入勒戒處所觀察、勒
    戒，尚無自由斟酌以其他方式替代之權。況且毒品危害防制
    條例第20條第1項至第3項之觀察、勒戒規定，係針對施用毒
    品者所設預防、矯正之保安處分，目的在斷絕施用毒品之身
    癮及心癮，屬強制規定，為刑罰之補充制度，兼具刑罰不可
    替代之教化治療作用，尚無因施用毒品者之主觀上個人或家
    庭因素而免予執行之理。抗告人徒以其尚須定期前往醫院治
    療、須工作維持家庭生計及請求繼續戒癮治療云云而提起本
    件抗告，並無理由。
五、綜上所述，原審以抗告人確有本案施用第二級毒品之犯行，
    因而裁定令抗告人入勒戒處所觀察、勒戒，核其認事用法，
    並無違法或不當。抗告意旨猶執前詞，提起抗告，為無理由
    ，應予駁回。　
據上論斷，應依刑事訴訟法第412 條，裁定如主文。
中　　華　　民　　國　　110 　年　　10　　月　　18　　日
                  刑事第二十一庭審判長法　官  林怡秀
                                      法　官  劉元斐
                                      法　官  蔡羽玄
以上正本證明與原本無異。
不得再抗告。
                                      書記官  陳語嫣
中　　華　　民　　國　　110 　年　　10　　月　　18　　日